【裁判字號】    95,交抗,230
【裁判日期】    950331
【裁判案由】    違反道路交通管理處罰條例
【裁判全文】
臺灣高等法院交通事件裁定             95年度交抗字第230號
抗  告  人
即受處分人  甲○○
上列抗告人因違反道路交通管理處罰條例案件，不服臺灣臺北地
方法院中華民國95年2月23日裁定（94年度交聲字第1162號），
提起抗告，本院裁定如下﹕
    主  文
抗告駁回。
    理  由
一、按汽車已領有號牌而未懸掛者，處汽車所有人新台幣（下同
    ）3千6百元以上1萬零8百元以下罰鍰，並禁止其行駛，前項
    牌照、號牌吊銷之，道路交通管理處罰條例第12條第1項第7
    款及第2項定有明文。
二、原裁定意旨略以：依證人即本件舉發員警林欣恆於原法院調
    查時證稱：94年4月5日是我們巡邏時在羅斯福路4段往3段方
    向，發現該部車未懸掛後車牌而將他攔下，當時是在行駛中
    ，他在內二車道；94年7月6日也是巡邏時在辛亥路2段往3段
    方向，發現該部車沒有懸掛後號牌而將他攔下舉發等語（見
    原審卷第31頁反面），而受處分人所有上開車輛二次均係未
    懸掛「後車牌」乙節，亦有舉發違反道路交通管理事件通知
    單2紙在卷足憑，是已堪認受處分人所有前述車號汽車確有
    已領號牌而未懸掛之違規行為。縱受處分人所有車輛之車牌
    係因途中意外掉落，惟車輛應依指定位置懸掛車輛號牌之本
    旨，乃在辨識車籍、特定車輛，對交通安全之維護有事後規
    制、追究之功效，茲事體大。本件實際駕駛人封金城既係領
    有駕駛執照之駕駛人，就「道路交通安全規則」第8條前段
    規定「汽車牌照」包括號牌、行車執照，為行車之許可憑證
    ，由汽車所有人向公路監理機關申請登記」及第11條第1項
    第1款「汽車號牌每車二面，應正面懸掛於車輛前後端之明
    顯適當位置」等規定，當應知之甚稔，封金城行車返回家前
    ，既已知汽車號牌不見，即不得再行駕駛該車輛，縱有維修
    必要，亦應循其他方式，然不思此途，卻仍駕駛該車，受處
    分人違規之舉甚明。是本件受處分人有前開交通違規行為，
    堪予認定，受處分人之異議為無理由，而駁回其異議。
三、抗告意旨仍以本件實際駕駛人封金城94年4月5日因臨停時前
    車倒退將上開車輛之前車牌固定螺絲撞斷，無法掛回，前往
    修車廠途中遇警臨檢；94年7月6日至石牌訪友，車牌被拆下
    丟置於車底地上，因螺絲已被棄置，無法掛回，回程途中又
    遇警臨檢，惟其有攜帶行車駕照並懸掛另一面車號牌可供辨
    識，應不符合道路交通管理處罰條例第12條之規定云云。按
    大法官會議第275號解釋﹕「人民因違反法律上義務而應受
    之行政罰，係屬對人民之制裁，原則上行為人應有可歸責之
    原因，故於法律無特別規定時，雖不以出於故意為必要，仍
    須以過失為其責任條件。但為維護行政目的之實現，兼顧人
    民權利之保障，應受行政罰之行為，僅須違反禁止規定或作
    為義務，而不以發生損害或危險為其要件者，推定為有過失
    ，於行為人不能舉證證明自己無過失時，即應受處罰」之意
    旨，可知行政處罰不以故意為限。道路交通管理處罰條例第
    12條第1項第7款、第2項規定，只須汽車已領有號牌而未懸
    掛者，汽車所有人即應受罰，縱使其車號牌掉落係意外事故
    所致，非受處分人刻意為之，惟既已知悉其車號牌掉落之事
    實，理應設法將號牌固定或修復後，始可行駛其自用小客車
    。本件實際駕駛人封金城明知其車號牌掉落，未將號牌重新
    安裝懸掛而駕駛該車輛，自有可歸責之事由，難謂其未懸掛
    號牌為無過失。又汽車號牌每車兩面，應正面懸掛於車輛前
    後端之明顯適當位置，前揭道路交通安全規則第11條第1項
    第1款規定明確，故汽車所有人領有號牌兩面，倘未分別懸
    掛於汽車之前、後端，即有違法定義務，而應依前揭道路交
    通管理處罰條例第12條第1項第7款、同條第2項予以處罰。
    受處分人所辯其有攜帶行車駕照並懸掛另一面車號牌，應辨
    識無誤，可予免罰云云，亦非可採。雖本案汽車所有人非實
    際駕車之人，惟汽車既已領有號牌而未懸掛，汽車所有人即
    有可歸責性。原法院以其違規事實明確，因認原處分機關援
    引上開道路交通管理處罰條例規定，裁處新台幣8千7百元及
    5 千3百元，並吊銷牌照，並無不當，而駁回異議，本院經
    核並無不合。受處分人抗告意旨指摘原裁定不當為無理由，
    應予駁回。
據上論斷，應依道路交通案件處理辦法第26條、刑事訴訟法第41
2條，裁定如主文。
中    華    民    國    95    年    3     月    31    日
                  交通法庭審判長法  官  蘇隆惠
                                法  官  林秀鳳
                                法  官  林瑞斌
以上正本證明與原本無異。
不得再抗告。
                                書記官  顧哲瑜
中    華    民    國    95    年    4     月    4     日


司法院資訊處製作；財團法人民間司法改革基金會備份。
